臺灣高等法院刑事判決　　　　　　　　　　　　　九十一年度上易字第一九六八號
　　上　訴　人　丁○○
　　即　被　告
　　上　訴　人　乙○○
　　即　被　告
右上訴人因毀損等案件，不服臺灣桃園地方法院九十一年度易字第二二號，中華民國
九十一年三月二十九日第一審判決（起訴案號：臺灣桃園地方法院檢察署九十年度偵
字第一三０九九、第一五六三０號）提起上訴，本院判決如左：
    主  文
上訴駁回。
    事  實
一、丁○○與甲○○曾為男女朋友，於民國（下同）八十八年間結束，然丁○○心有
    未甘，時時跟蹤甲○○，並因此與甲○○之友人乙○○迭生糾紛。民國（下同）
    九十年七月六日二十一時四十分許，丁○○駕駛車號ＡＩ〡八八八八號自用小客
    車，行經桃園市○○路時遇甲○○亦駕車行駛經國路上，遂自後尾隨繼基於毀損
    他人財物及傷害他人身體之犯意，先追撞甲○○所駕汽車車號九Ａ〡二六三八號
    ，致該車保險桿受有損壞，甲○○因遭撞擊心生畏懼立即停車，丁○○亦停車下
    車持棒球棍，毆打甲○○，致甲○○受有右肩擦傷、右臉挫傷之傷害。
二、丁○○承同一毀損他人財物之概括犯意，於次日即九十年七月七日二十二時許，
    駕駛前述汽車載送友人丙○○回返丙○○位於桃園市○○路之都市生活社區住處
    時，於行經大有路時，遇乙○○亦駕駛車號ＣＫ〡七七七七號自用小客車沿大有
    路回返其位於大有路友伴生活社區住○○○○路跟蹤至乙○○住處即民光東路九
    十一號停車場入口處，而於接近停車場入口時，竟基於同前之概括毀損他人財物
    犯意，駕車由後追撞乙○○之座車，致該車後保險桿烤漆、桿內橫樑板金受有損
    害失其效用，乙○○立即停車，一時氣憤持高夫球桿敲破損壞丁○○車號ＡＩ〡
    八八八號自用小客車之前擋風玻璃。
三、案經甲○○、乙○○、丁○○訴由桃園縣警察局桃園分局報請臺灣桃園地方法院
    檢察署檢察官偵查起訴。
    理  由
一、訊據上訴人即被告丁○○固坦承有開車追撞甲○○之座車，但否認開車追撞乙○○部份，分別辯稱略以：「沒有毆打王女」、「九十年七月七日該日，駕車載送
    丙○○回家，因走錯路，始與乙○○同路，並非蓄意跟蹤，亦無駕車追撞其車之
    事」云云。惟查：
(一)、就開車追撞甲○○之座車與傷害部分，被告丁○○駕車追撞甲○○座車並持棒球
    棒毆打甲○○一情，業據被害人甲○○於原審與本院調查時指訴歷歷（原審卷第
    五十頁、本院卷第四七頁），並有甲○○所駕汽車車號九Ａ〡二六三八號，保險
    桿受有損壞之損照片、車輛修復報價單及醫院診斷證明書在卷可稽，且車輛報價
    單及診斷證明書出具之日期均為案發次日之七月七日，堪信被害人甲○○指訴為
    真，被告空言否認，自不足採。
(二)、就開車追撞被害人乙○○座車部份，經查，丙○○之住處位於大有路上之都市生
    活社區，被害人乙○○則住於同路之友伴生活社區，兩社區中間隔著新光三越百
    貨公司，且兩社區相對分立於大有路之兩側，有相片三張在卷可查（原審卷第五
    三頁），衡情一般走錯路應僅為一巷或一交岔路之隔，豈有走錯達相隔一百貨公
    司而有百公尺之遙，是其辯稱走錯路，另證人丙○○於本院調查時，附和其詞，
    證稱走錯路，均令人生疑，而無足採。
(三)、至被告丁○○於本院調查時，提出現場相片六張，自行標示倒車等情，因不符合
    前開正常之行進路線，自不足為被告丁○○有利事證。被告丁○○復稱案發當時
    被害人乙○○之車係在其後方，阻住其迴車之路線，核與現場處理警員林順正證
    八稱當時係被害人乙○○汽車在前方，被告丁○○之汽車在後方一情不符，亦與
    證人丙○○證稱係被害人乙○○之車，由後駛至被告丁○○汽車車前，阻住其去
    路等語互生齟齲，足徵被告丁○○就此所辯顯與事實不合，而證人丙○○就此所
    為證述既與被告丁○○大相逕庭，且兩人復有同事情誼，亦信其證稱被告丁○○
    無開車追撞被害人乙○○座車一節，核屬迴護之詞，同不可採。
(四)、此外，復有被害人乙○○車號ＣＫ〡七七七七號自用小客車車損照片及汽車修復
    報價單可稽，被告丁○○毀損被害人乙○○汽車後保險桿之犯行，亦堪認定。
二、訊據上訴人即被告乙○○坦承氣憤持高夫球桿敲破損壞丁○○座車之前擋風玻璃
    （原審卷第五一頁），其所陳核與丁○○指訴相符，且有丁○○車號ＡＩ〡八八
    八八號自用小客車，汽車前擋風玻璃毀損照片可稽，事證亦明，同堪認定。
三、論罪科刑部分：
(一)、核被告丁○○所為係犯刑法第二百七十七條第一項之傷害罪、刑法第三百五十四
    條之毀損罪，被告乙○○所為係犯刑法第三百五十四條之毀損罪。被告丁○○先
    後二次毀損犯行，時間緊接，所犯構成要件相同，顯基於概括犯意為之，為連續
    犯，應論以一罪並加重其刑，其所犯二罪犯意各別，應分論併罰。
(二)、原審認被告丁○○、乙○○罪證明確，並適用刑法第二百七十七條第一項、第三
    百五十四條、第五十六條、第四十一條第一項、第五十一條第五款、罰金罰鍰提
    高標準條例第一條、第二條之規定，審酌被告二人犯罪之動機、目的、手段，犯
    罪時所受之刺激及其品性、生活狀況、智識程度、犯罪所生之損害，及犯罪後態
    度等一切情狀，分別量處丁○○傷害人之身體，處有期徒刑貳月，如易科罰金以
    佰元折算壹日；又連續毀損他人之汽車保險桿，處有期徒刑月，如易科罰金
    以佰元折算壹日，並定應執行有期徒刑月，如易科罰金以佰元折算壹日。
    乙○○毀損他人之汽車擋風玻璃，處拘役貳拾日，如易科罰金以佰元折算壹日
    。經核原判決認事用法並無不合，量刑之諭知亦屬妥適。
(四)、至於原判決就被告丁○○部分，分別量處丁○○傷害人之身體，處有期徒刑貳月
    ，如易科罰金以佰元折算壹日；又連續毀損他人之汽車保險桿，處有期徒刑
    月，如易科罰金以佰元折算壹日，並定應執行有期徒刑月，如易科罰金以
    佰元折算壹日。按法律上屬於自由裁量之事項，並非概無法律性之拘束。自由裁
    量係於法律一定之外部性界限內（以定執行刑言，即不得違反刑法第五十一條之
    規定）使法官具體選擇以為適當之處理；因此在裁量時，必須符合所適用之法規
    之目的。更進一步言，須受法律秩序之理念所指導，此亦即所謂之自由裁量之內
    部性界限。關於定應執行之刑，既屬自由裁量之範圍，其應受此項內部性界限之
    拘束，要屬當然（八十年度台非字第四七三號判例）。且依據刑法第五十一條第
    五款：「數罪併罰，分別宣告其罪之刑，宣告多數有期徒刑者，於各刑中之最長
    期以上，各刑合併之刑期以下，定其刑期。但不得逾二十年」與刑法第十條第一
    項：「稱以上、以下、以內者，俱連本數或本刑計算」之規定，原審判決，就被
    告丁○○部分之前開定執行刑雖定為為各刑中之最長期即有期徒刑月，但以上
    包括本數或本刑，是所定之刑仍在法定裁量範圍，於法尚無不合。
(五)、上訴人即被告丁○○上訴意旨以：「車子被撞，對方判二十天，沒撞他車竟被判
  三個月」，上訴人即被告乙○○上訴意旨以：「對被告之證據漏為審酌」，否認
    犯罪，因量刑輕重，係屬事實審法院得依職權自由裁量之事項，苟已斟酌刑法第
    五十七條各款所列情狀而未逾越法定刑度，不得遽指為違法（七十二年度台上字
    第六六九六號判例），況原審已就被告丁○○所犯二罪於定執行刑已裁量為各刑
    中之最長期即月有期徒刑，對被告已從輕裁量。且被告乙○○部分已審酌其自
    白與卷附丁○○汽車毀損照片相符，並無重要證據未審酌之情，是被告丁○○、
    乙○○二人指摘原判決不當，為無理由，均應予駁回。
據上論斷，應依刑事訴訟法第三百六十八條，判決如主文。
本案經檢察官王安明到庭執行職務。
中    華    民    國    九十一    年      九        月        四        日
                              臺灣高等法院刑事第七庭
                                  審判長法  官  吳  啟  民
                                        法  官  林  瑞  斌
                                        法  官  施  俊  堯
右正本證明與原本無異。
不得上訴。
                                        書記官  陳  彥  蕖
中    華    民    國    九十一    年      九        月        四        日
附錄：本判決論罪科刑法條全文
刑法第二百七十七條
傷害人之身體或健康者，處三年以下有期徒刑，拘役或一千元以下罰金。
犯前項之罪，因而致人於死者，處無期徒或七年以上有期徒刑，致重傷者，處三年以
上、十年以下有期徒刑。
刑法第三百五十四條
毀棄、損壞前二條以外之他人之物或致令不堪用，足以生損害於公眾或他人者，處二
年以下有期徒刑、拘役或五百元以下罰金。
